【裁判字號】    89,訴,380
【裁判日期】    890407
【裁判案由】    違反槍砲彈藥刀械管制條例
【裁判全文】
臺灣嘉義地方法院刑事判決                          八十九年度訴字第三八號
    公  訴  人  臺灣嘉義地方法院檢察署檢察官
    被      告  己○○
    指定辯護人  本院公設辯護人  辛○○
右列被告因槍砲彈藥刀械管制條例案件，經檢察官提起公訴（八十九年度偵字第二三
０六、二五七六、二七０九、二七三六、二七八四、三一二四、三七一一、三七三二
、四０二八號）及移送併辦（八十九年度偵字第四二０四號），本院判決如左：
    主  文
己○○共同未經許可，持有手槍，累犯，處有期徒刑捌年，併科罰金新臺幣壹佰萬元
，罰金如易服勞役，以罰金總額與陸個月之日數比例計算，併應於刑之執行完畢或赦
免後，令入勞動場所強制工作年。扣案如附表一、二所示之物品沒收。又共同未經
許可，持有衝鋒槍，累犯，處有期徒刑肆年，併科罰金新臺幣肆拾萬元，罰金如易服
勞役，以罰金總額與陸個月之日數比例計算，併應於刑之執行完畢或赦免後，令入勞
動場所強制工作年。扣案如附表四、五所示之物品沒收。又共同未經許可，持有手
槍，累犯，處有期徒刑肆年，併科罰金新臺幣肆拾萬元，罰金如易服勞役，以罰金總
額與陸個月之日數比例計算，併應於刑之執行完畢或赦免後，令入勞動場所強制工作
年。扣案如附表六、七所示之物品沒收。又未經許可，寄藏手槍，累犯，處有期徒
刑捌年，併科罰金新臺幣捌拾萬元，罰金如易服勞役，以罰金總額與陸個月之日數比
例計算，併應於刑之執行完畢或赦免後，令入勞動場所強制工作年。扣案如附表九
、十所示之物品沒收。又行使偽造私文書，足以生損害於公眾及他人，累犯，處有期
徒刑陸月。扣案之附於身分證上之照片壹只、駕照壹只及汽（機）車駕駛人審驗暨各
項異動登記書上偽造之戊○○印文壹枚均沒收之。又連續意圖為自己不法之所有，以
恐嚇使人將本人之物交付，未遂，累犯，處有期徒刑壹年。又共同以加害生命、身體
、財產之事恐嚇他人，致生危害於安全，累犯，處有期徒刑柒月。應執行有期徒刑貳
拾年，併科罰金新臺幣貳佰伍拾萬元，罰金如易服勞役，以罰金總額與陸個月之日數
比例計算，併應於刑之執行完畢或赦免後，令入勞動場所強制工作年。扣案如附表
一、二、四、五、六、七、九、十所示之物品及附於身分證上之照片壹只、駕照壹只
及汽（機）車駕駛人審驗暨各項異動登記書上偽造之戊○○印文壹枚均沒收之。
    事  實
一、己○○（綽號「憨面」）於民國八十三年間，曾因偽造文書罪，經臺灣彰化地方
    法院判處有期徒刑三月，八十四年八月二十二日易科罰金執行完畢。
二、己○○於八十五年間，出資新臺幣（下同）三十五萬元，與至交好友陳秋冬（綽
    號「矮子冬」）於彰化縣二林鎮○○路合夥開設「心園ＫＴＶ」酒店（業於八十
    五年十一月十六日死亡，其所涉犯之罪，已由臺灣彰化地方法院檢察署以八十九
    年度偵字第三七六三號不起訴處分確定），為防止他人至店內滋事，二人遂商議
    購買槍彈而求自保，二人遂共同基於持有制式手槍及制式子彈之犯意聯絡，推由
    陳秋冬向年籍不詳之人洽購如附表一、二、三所示之物（即如附表十二編號１、
    ２所示及己○○自行試射、分別對乙○○、丙○○、丁○○、陳義順等人開槍所
    耗費之子彈共一百十發，其中一顆經試射結果不發彈），購入後，每日營業時間
    皆置於店內，營業時間過後則交由己○○保管而未經許可而共同持有上開槍彈，
    嗣於八十九年四月六日二十二時許，為警於嘉義市○○路○段二段二七五號竹居
    茶樓查獲，並於其所駕駛車號Ｎ二－五二二三號車內查獲如附表一、編號１、２
    及附表二、附表三、編號１之物（即附表十二編號１所示之物）及於附表十二、
    編號２、３所示之日期及地點查獲如附表一、編號３、４、附表三、編號７、８
    、９所示之物（即附表十二編號２、３所示之物）。
三、己○○與陳秋冬於八十五年間在彰化縣二林鎮二林高中對面合夥開設「天元茶莊
    」，因陳秋冬與鄭明郝發生衝突，陳秋冬為向己○○證明其火力強大，遂將如附
    表七、八（即附表十二、編號４）示之衝鋒槍、手槍、子彈展示予己○○看，並
    向己○○表示：其後如有需要，其可自行取用該等槍彈，其後陳秋冬要求己○○
    開車載其藏放槍、彈，己○○遂與陳秋冬共同基於持有如附表四、五所示槍、彈
    犯意聯絡，二人共同攜往彰化縣二林鎮○○里○○街七０二號旁廢棄工寮藏放，
    而共同未經許可持有上開槍、彈，（陳秋冬已於八十五年十一月十六日死亡），
    嗣於八十九年四月十九日，於警尚未知悉其持有如附表十二、編號４所示之物前
    ，向警方自首供出上情並帶同警方人員前往附表十二、編號４所示之起獲前開之
    物。
四、八十五年間某日，因前開「心園ＫＴＶ」酒店有人入內尋隙，陳秋冬遂帶同己○○前往彰化縣二林鎮○○路邊產業道路之榕樹下，一同取出陳秋冬所有，藏置於
    該處如附表六、七、八及無殺傷力之改造子彈四顆（即如附表十二編號５所示之
    物）所示之手槍、子彈返回酒店，己○○與陳秋冬共同基於持有上開槍、砲之犯
    意聯絡，而共同未經許可持有上開槍、彈，後因尋釁之人等已先行離去，二人遂
    共同攜回原處藏放，後因己○○與陳秋冬情同手足，且己○○亦得取用前該槍、
    彈，而由二人繼續共同持有之，（陳秋冬已於八十五年十一月十六日死亡），嗣
    於八十九年四月十九日，於警尚未知悉其持有如附表十二、編號５所示之物前，
    向警方自首供出上情並帶同警方人員前往附表十二、編號５所示之起獲前開之物
    。
五、緣陳秋冬因案遭警查緝，恐其所有之槍、彈會為警查獲，遂於八十五年某日，於
    上開「心園ＫＴＶ」酒店，將如附表九、十、十之一（即附表十二、編號６）所
    示之槍、彈交由己○○代為保管，己○○遂未經許可寄藏上開槍、彈，嗣於八十
    九年六月二十九日，臺北市政府警察局士林分局得到可靠之線報，知己○○除之
    前起獲之部分，尚藏有槍、彈，而於如附表十二編號６所示之藏匿地起獲前開槍
    、彈。
六、己○○因先後於八十七年九月七日、同年十一月三十日，因違反槍砲彈藥刀械管
    制條例及擄人勒贖案件，分別遭臺灣彰化地方法院檢察署、臺灣板橋地方法院通
    緝，為隱藏身份以逃避警員之盤查，八十七年十月間，因至友人陳百良位於彰化
    縣大城鄉○○村○○路四八一號住處拜訪，見其兄戊○○之身分證置於桌上，竟
    意圖為自己不法之所有，竊得戊○○所有之身分證一張，一、二天後即與綽號為
    「阿文」之成年男子聯絡，二人遂共同基於變造身分證之犯意聯絡，將自己之照
    片及上開身分證交由綽號為「阿文」之成年男子，而由綽號為「阿文」之成年男
    子將身分證上之膠膜撕開，將戊○○之照片撕下而將己○○之照片剪成相同大小
    並換貼之方式變造上開身分證，足以生損害於戶政機關對於國民身分證資料管理
    之正確性與戊○○之人格權益，旋即交回己○○攜帶以為逃避警員追緝之用。己○○復於八十八年一月初委請不知情之刻印人員，代刻戊○○之印章，而偽造戊○○之印章，其後連同前開戊○○之印章、變造之身分證及自己之照片二張，委
    請不知情林春華，於上開申請書之蓋章及立切結書人欄，偽造戊○○之印文，而
    偽造以戊○○為申請人之汽（機）車駕駛人審驗暨各項異動登記書，後持交通部
    公路局嘉義區監理所麻豆監理站（下簡稱麻豆監理站）以行使，申請普通小客車
    駕照之補發，而行使變造之身分證及上開偽造之汽（機）車駕駛人審驗暨各項異
    動登記書，明知其並非戊○○本人且戊○○之駕照並未遺失，使承辦之公務員誤
    信陳信全之駕照確係遺失而補發駕照一紙，使公務員將此不實之事項登載於其職
    務上所掌之公文書，足生損害於交通部公路局對於駕照管理之正確性及戊○○之
    人格權。
七、己○○因遭通緝，為籌措逃亡費用，竟基於意圖為自己不法所有之概括犯意，
    （一）於如附表十一、編號１所示之日期，至如附表十一、編號１所示之地點，
          要求如附表十一、編號１所示被害人上車，而欲索取索取如附表十一、編
          號１表所示之物，以為逃亡費用，然被害人逃離並一路喊叫，引來被害人
          之親友出來，己○○持如附表十一、編號１所示之槍、砲，以如附表十一
          、編號１所示之方式，恐嚇被害人，使被害人心生恐懼，未即得手旋即離
          去。
    （二）復於八十八年二月十日，先以電話向如附表十一、編號２所示之被害人索
          討於附表十一、編號２所示之物，惟為被害人拒絕，竟於如附表十一、編
          號２所示之日期，至如附表十一、編號２所示所示之地點，持如附表十一
          、編號２所示所示之槍、砲，以如附表十一、編號２所示所示之方式恐嚇
          被害人，並揚言：下次就不是這樣的而後離去，使被害人心生恐懼。
    （三）再於八十九年一月十二日、同月十四日，先後以電話與如附表十一、編號
          ３所示之被害人表示：其係「憨面」，因涉及北部之陳水上擄人勒贖案件
          而逃亡，需要費用，被害人恐己○○對其不利遂透過其友人向己○○表示
          ，願支助新臺幣（下同）二、三十萬元，然己○○認太少而不接受，竟於
          如附表十一、編號３所示之日期，至如附表十一、編號３所示所示之地點
          ，持如附表十一、編號３所示所示之槍、砲，以如附表十一、編號３所示
          所示之方式恐嚇被害人，使被害人心生畏懼，幸均未得逞，即為警方查獲
          。
七、緣與己○○同涉陳水上擄人勒贖案件之友人吳清唐（綽號「老唐」）向前雲林縣
    臺西鄉鄉長乙○○索取「跑路費」未果，以致吳清唐心生不滿，遂以電話聯絡己○○告知：其與乙○○有一些事情不太愉快，欲請己○○前往「處理」，己○○
    遂與吳清唐共同基於恐嚇乙○○之犯意聯絡，己○○遂於八十八年十二月二十五
    日三時許，為防行縱暴露，見雲林縣臺西鄉○○村○○路九九號前停放一台車號
    甲○○所有之車號為ＴＮ－五八一七號自小貨車，先以磨平之鑰匙發動（關於此
    部分犯罪事實，容後詳述）前開自小貨車前往乙○○位於雲林縣臺西鄉○○村○○路六三巷四號住處前，持如附表一、編號１所示之手槍及子彈，朝乙○○所有
    之車號ＳＤ－二二三二號、Ｊ六－七五三九號自小客車射擊五發，而以加害生命
    、身體、財產之事恐嚇乙○○，乙○○於隔日發現此狀，因而心生畏懼，致生危
    害於安全。
八、案經嘉義縣警察局中埔分局、雲林縣警察局臺西分局、彰化縣警察局二林分局、
    彰化縣警察局分別報告臺灣雲林地方法院檢察署檢察官、臺灣彰化地方法院地方
    法院檢察署檢察官呈請臺灣高等法院臺南分院檢察署檢察長、臺灣高等法院檢察
    署檢察長核轉臺灣嘉義地方法院檢察署檢察官偵辦及嘉義縣警察局中埔分局、嘉
    義縣警察局水上分局、臺北市政府警察局士林分局分別報告及嘉義地方法院檢察
    署檢察官自動檢舉偵查起訴。
    理  由
一、就持有槍砲部分：
    訊據被告己○○坦承附表十二、編號１之槍砲係陳秋冬交與其保管而持有，曾帶
    陳秋冬一同附表十二、編號４之藏匿地藏放前開槍砲、並因彼等合開之「心園Ｋ
    ＴＶ」有人尋隙，曾與陳秋冬一同前往附表十二、編號５之藏匿地取出附表十二
    、編號５之物，並返回原地將其再度埋藏，矢口否認有何持有附表十二編號２、
    ３、４、５、６所示槍砲之犯行，辯稱：這些東西都是陳秋冬的，附表十二編號
    ２、３之物原係藏放於附表十二、編號５之藏匿地，後來我跑路時，曾經有拿二
    支帶在身上；附表十二、編號４、５之物，我皆不曾動過；附表十二編號６之物
    ，亦係從附表十二、編號５之藏匿地拿出來的云云。經查：
    （一）關於犯罪事實二，即被告持有如附表一、二、三所示物之事實，關於附表
          一編號１、２，附表二、附表三編號１、２、３、４、５、６及不發彈之
          子彈一發之物（即附表十二編號１２之物加上自行試射、向乙○○、洪高
          治、丁○○、庚○○等人開槍部分耗盡之槍砲），業據被告於警訊時自白
          稱：「：：我是於八十九年四月六日二十二時許在嘉義市○○路○段二七
          五號竹居茶樓內被警查，並在我駕駛的N2-5223號自小客車上查獲槍械：
          （問：警方在你所駕駛之N2-5223號自小客車內查獲奧地利制式90手槍一
          支、義大利制式手槍一支、90手槍一支、90槍彈匣一個、90手槍子彈五二
          發，另在你租屋住所嘉義市○○路二五號五樓三號查獲制式手榴彈一枚，
          這些東西是否為你所有？）都是我所有的沒錯該奧地利制式90手槍，槍號
          CHR-826號於八十九年元月十九日向庚○○住宅開八槍示威，另義大利90
          制式手槍槍號以磨掉，於八十八年十月間向雲林縣臺西鄉長乙○○座車開
          約五槍該槍是陳秋冬買回來時就將該槍號磨掉陳秋冬於八十六年間就被人
          開槍打死是於八十五年我出資新臺幣三十五萬元由陳秋冬接頭向他人購買
          共二把制式90手槍一枚手榴彈及一百多發子彈，購買後就交給我保管，而
          我在逃亡期間，有拿該二把手槍，試射大約五十發子彈」於偵查時亦自白
          稱：「（問：右開槍彈是否你的？）是的在八十五年間我與朋友共同出資
          購買，那個朋友叫陳秋冬已死亡當時合夥開酒店，買來防身：：子彈當時
          約買110顆，用到現在剩五十二顆手榴彈均放住處，子彈手槍隨身攜帶」;
          又關於附表十二編號２之物，被告於警訊時自白稱：「（問: 經由你帶領
          警方前往番路鄉○○○○○段三二二公里萬眾公廟旁當場取出制式90手槍
          一把子彈二發彈匣一個是否為你所藏置之槍械？）該槍枝是於八十九年三
          月間前往大埔鄉遊玩時途經該叉路認為該地點非常隱密，就先將該槍械藏
          放於萬眾公廟旁：：（問：你是否有持該槍號BPT746號制式90手槍犯下任
          何案件？）沒有，該槍械是陳秋冬未死前寄放給我保管：：」；關於附表
          十二編號３之物，於警訊時自白稱：「：：這枝白銀色槍枝為3.57mm左輪
          手槍，整枝是銀白色的，握把為黑色，目前該槍我放置藏於水上鄉「上星
          ＫＴＶ茶藝館」又後方屋角下方洞內：：當時我於慌張走向後方，又於掉
          落拾起，我立即將該槍順手塞入該屋角洞內，以免被警方搜獲，而好脫身
          ：我確實於89.04.13下午十五時四十五分，帶同辦案人員到水上鄉粗溪村
          （台一線路邊）「上星ＫＴＶ茶藝館」右後方屋角下方洞內，起獲美制三
          五七史密斯左輪手槍一枝及制式子彈三發。帶同警方到現場取獲之美制三
          五七史密斯左輪手槍子彈是我用來防身而之前隨身攜帶槍枝子彈。：：我
          僅用以防身，沒有持該槍作案。：：當至我與陳秋冬已歿，我出三十五萬
          與陳秋冬合資購買，且由陳秋冬出面接洽，購入後由我保管至今。：：約
          八十五年間持有至今，我都是帶著防身：：」亦於偵查中自白稱：「（問
          ：這把槍及子彈何人所有？）這把槍及子彈是與陳秋冬合夥買的，陳秋冬
          當時買完後，我交給我四把槍，子彈一百多發給我，及一顆手榴彈，除了
          中埔分局查獲三枝，還有水上分局查獲這一支：：」互核相符，關於附表
          十二編號１所示之槍砲，「（一）壹枝（獲案槍枝管制編號000000
          0000），認係義大利ＴＡＮＦＯＧＬＩＯ廠ＴＺ７５型口徑９ｍｍ制
          式半自動手槍，槍管上槍號為Ｈ３１０７７，槍管上具有陸條右旋之來復
          線，機械性能良好，認具殺傷力。
          （二）壹枝（獲案槍枝管制編號0000000000）認係奧地利ＧＬ
          ＯＣＫ１９型制式半自動手槍，槍號重新打印為ＣＨＲ８２６，經電解腐
          蝕法重現結果，研判原槍號為ＣＨＲ６２５，槍管內具有陸條右旋之來復
          線，機械性能良好，認具殺傷力。送鑑子彈五十二發（試射七顆）認均係
          口徑９ｍｍ制式子彈，其中壹顆射擊時無法擊發，認係不發彈，另伍拾壹
          顆，認均具殺傷力」，並有如附表十二編號１、２、３所示之物扣案可佐
          ，又關於附表十二編號２所示之槍砲，「一、送鑑制式九０手槍壹枝（槍
          枝管制編號0000000000），認係奧地利ＧＬＯＣＫ廠製２６型
          口徑９ｍｍ制式半自動手槍，槍號為”ＢＰＴ７４６”槍管內具有陸條右
          旋之來復線，機械性能良好，可擊發子彈，認具殺傷力。二”送鑑子彈二
          顆（均經試射），認均係口徑９ｍｍ制式半自動手槍彈（彈底標記壹顆為
          ”Ｇ．Ｆ．Ｌ．９ｍｍ  ＬＵＧＥＲ”，壹顆為”ＡＣＰ  ９７  ＬＵＧ
          ＥＲ  ９ｍｍ”），認均具有殺傷力。」；關於附表十二編號３所示之槍
          砲，「一、送鑑左輪手槍壹枝（槍枝管制編號00000000000）
          ，認係仿ＳＭＩＴＨ＆ＷＥＳＳＯＮ廠製口徑０．３８吋轉輪手槍製造之
          仿造槍，具陸條右旋之來復線，機械性能良好，認具殺傷力。二、送鑑子
          彈參顆（均經試射），認均係制式口徑０．３８吋之轉輪手槍用子彈，其
          彈底標記為”ＡＣＰ  ９８  ＳＰＬ  ３８”，認均具殺傷力。」此有內
          政部警政署刑事警察局中華民國八十九年四月七日刑鑑字第四三五０四、
  八十九年四月十八日刑鑑字第四七四七四號、八十九年四月十九日刑鑑字
          第四七九九八號鑑驗通知書各一紙存卷可參，且經送比對「（一）義大利
          ＴＡＮＦＯＧＬＩＯ廠ＴＺ７５型制式半自動手槍（槍號Ｈ３１０７７，
          獲案槍枝管制編號0000000000）試射之彈頭、殼，與雲林縣警
          察局臺西分局八十八年十二月二十七日以台西警刑字第一七六００號刑事
          案件證物採驗紀錄表送驗『乙○○汽車遭槍擊案』彈殼陸顆與彈頭貳顆，
          紋痕相吻合。（二）奧地利ＧＬＯＣＫ  １９型制式半自動手槍（槍號Ｃ
          ＨＲ  ６２５，獲案槍枝管制編號0000000000）試射之彈殼，
          與嘉義縣警察局八十九年一月二十四日以嘉縣警刑鑑字第一三三四六號刑
          事案件證物採驗紀錄表送驗『陳義順住宅遭槍擊案』彈殼捌顆中之柒顆，
          彈底紋痕特徵相吻合」此有內政部警政署刑事警察局中華民國八十九年四
          月八日刑鑑字第四四一二二號函附卷可證，足佐被告前開於警、偵訊之自
          白與事實相符。
    （二）關於犯罪事實三，即被告持有如附表十二、編號４槍砲之事實，業據被告
          於警訊中自白稱：「：：我所有之槍械，業經警方全部查獲，已無其他槍
          彈，惟我尚知我與二林鎮經營開設「心園ＫＴＶ」時，我的股東兼總經理
          陳秋冬曾向我提起，他於二林鎮一廢棄之空屋內，藏有槍械，如我需要可
          前往拿取使用：：我於民國八十九年五月三日中午十二時三十分帶同警方
          人員前往彰化縣二林鎮○○里○○街七０二號旁之廢棄工寮內尋找陳秋冬
          藏放之１、中共制仿四三式衝鋒槍壹把２、匈牙利製九０手槍一把３、美
          製史密斯輪轉制式三五七口徑手槍一把４、子彈五發５、子彈二發」於偵
          查中又稱：「（問: 彰化縣刑警隊借提出去查獲衝鋒槍一支、轉輪手槍一
          支、制式九０手槍一支、子彈共七發這些槍彈是何人所有？）是陳秋冬所
          有，我沒有使用過這些槍彈犯案過，但是陳秋冬曾取出這些槍彈給我看，
          當時是他與人發生口角，為表示他火力不錯：：（問：你是否幫他保管？
          是之前陳秋冬和一位鄭明郝起衝突, 他曾經把這些槍拿到我們合開的天元
          茶莊現給我看, 他要把槍埋回去也是我載他的, 所以我知道埋在那裡。」
      復參酌證人即彰化縣警察局刑事組組長陳威廷於本院調查時稱：「：：當
          天我們借提出去，在那個附近我們找了很多廢棄工廠，後來才找到，因為
          被告說時間很久了記得不很清楚：：我們二林也有一個天元茶莊」認被告
          所稱上開槍砲係由其載陳秋冬埋藏應屬可採，且前開槍砲經送鑑定：「一
          、送鑑長槍壹枝（槍枝管制編號為0000000000），認係中共製
          仿四三式口徑７．６２ｍｍ之制式衝鋒槍，槍號為0000000，槍管
          內具有肆條右旋之來復線，機械性能良好，認具殺傷力。二、送鑑手槍貳
          枝，其中，（一）壹枝（槍枝管制編號0000000000），認係匈
          牙利ＦＥＧ－ＢＵＤＡＰＥＳＴ廠製ＰＡＲＡＢＥＬＬＵＭ型制式９ｍｍ
          半自動手槍，槍號以磨滅無法重現，槍管內具陸條右旋之來復線，機械性
          能良好，認具殺傷力。（二）壹枝（槍枝管制編號0000000000
          0）認係仿ＳＭＩＴＨ＆ＷＥＳＳＯＮ廠製口徑０．３８吋轉輪手槍製造
          之仿造槍，具陸條右旋之來復線，機械性能良好，認具殺傷力。三、送鑑
          子彈柒顆，其中：（一）伍顆，認均係制式口徑９ｍｍ之半自動手槍用子
          彈。其彈底標記為”ＡＣＰ  ９６  ９ｍｍ”，認均具有殺傷力。（二）
          貳顆，認均係制式口徑０．３８吋之轉輪手槍用子彈，其彈底標記為”Ａ
          ＣＰ  ８９  ＳＰＬ  ３８”認均具殺傷力。」此有內政部警政署刑事警
          察局中華民國八十九年五月二十三日刑鑑字第六０六九五號鑑驗通知書一
          紙在卷可憑，前開槍砲係為陳秋冬所有縱屬實在（陳秋冬已死亡而無法求
          證），然被告己○○明知上開物品係屬槍砲而與陳秋冬一同前去藏放，且
          陳秋冬亦曾告知被告可隨時取用，是其主觀上亦願分享該批槍砲予己○○
          ，再者，被告亦知悉此批槍砲之所在，又經陳秋冬之授權，是被告己○○
          對之亦有管領能力亦堪認定。
    （三）關於犯罪事實四，即被告持有如附表十二編號４所示之槍彈之事實，業據
          被告己○○於警訊時自白稱：「我於八十九年四月十九日十三時五十五分
          帶同警方在彰化縣二林鎮○○里○○路旁產業道路榕樹下起獲美制3809mm
          KURZ（槍號g189020）手槍一支,子彈五顆、美制史密斯點三八左輪手槍一
          支 (槍號已磨損)、子彈參顆、土造PPK手槍一支、土造四五手槍一支、子
          彈三顆、共手槍四支、各式子彈十五顆，這些槍彈是已死亡的陳秋冬的：
          :陳秋冬被槍殺前，我與他合夥開「心園KTV」有一次店裡有人鬧事，陳秋
          冬帶我到該處取出槍彈，準備返店裡處理事情，但回到店裡鬧事的人已離
          去，陳秋冬又帶我回到榕樹下，我們一起再將該批槍彈埋好，該批槍彈沒
          人拿走，還在原處我只有與陳秋冬拿該批槍彈到店裡準備使用而以，就未
          再使用了，至於陳秋冬有無使用，我就不知道：：」於偵查中又稱：「（
          問:：另外二林分局在89.4.19借提出去查獲的那四把槍及子彈一共一五發
          ，這些槍彈是何人所有？）是陳秋冬的，這批槍彈如何來的，我不知道（
          問: 這批槍彈你是否持用過？）有的，我與陳秋冬一起拿出來到我們酒店
          預備防身，因陳秋冬與人發生口角：：」且此部分槍砲經鑑定認：「一、
          送鑑制式３８０－９ｍｍ  ＫＵＲＺ手槍壹枝，（槍枝管制編號0000
          000000）認係美國ＡＭＴ（ＡＲＣＡＤ  ＭＡＣ＆ＴＯＯ）廠口徑
          ０．３８０吋制式半自動手槍，槍號為”Ｇ１８９０２”具捌條右旋之來
          復線，機械性能良好，認具殺傷力。二、送鑑制式左輪手槍壹枝（槍號0
          000000000）認係仿美國ＳＭＩＴＨ＆ＷＥＳＳＯＮ轉輪手槍製
          造之仿造槍，未發現槍號，槍管內具有陸條左旋之來復線，機械性能良好
          ，認具殺傷力。三、送鑑ＰＰＫ改造手槍壹枝（槍枝管制編號00000
          00000）認係仿ＷＡＬＴＨＥＲ廠半自動手槍製造之金屬完具手槍拆
          除進彈室阻鐵改造而成，機械性能良好，認具殺傷力。四、送鑑改造四五
          手槍壹枝（槍枝管制編號0000000000），認係仿ＣＯＬＴ廠半
          自動手槍製造之金屬玩具手槍更換已貫通之土造金屬將管改造而成，機械
          性能良好，可供擊發子彈使用，認具殺傷力。五、送鑑制式子彈伍顆（試
          射參顆），認均係制式口徑０．３８０半自動手槍彈，彈底標記均為”Ｒ
          －Ｐ３８０  ＡＵＴＯ”認均具殺傷力。六、送鑑左輪子彈參顆（試射壹
          顆）認均係制式口徑０．３８吋轉輪槍彈，彈底標記均為”ＷＩＮＨＣＳ
          ＴＥＲ  ３８  ＳＰＬ”，認均具殺傷力。七、送鑑改造子彈柒顆，鑑驗
          如下：（１）肆顆，認均係由玩具子彈改造而成，具直徑４．７ｍｍ港鋼
          珠，採樣壹顆試射可擊發，認具殺傷力。（２）參顆，認均係由制式口徑
          ７．６２ｍｍ步槍槍彈彈殼截短加裝直徑約１０．５ｍｍ金屬彈頭而成：
          壹顆，彈底標記為”ＷＩＮＣＨＥＳＴＥＲ  ３０－０６  ＳＰＲＧ”
          底火具撞擊痕跡，經實際試射無法擊發，認不具殺傷力。壹顆，彈底標
          記為”ＦＣ  ７．６２Ｎ  ８７”不具底火，任不具殺傷力。壹顆，彈
          底標記為”ＦＣ  ７．６２Ｎ  ８８”經實際試射無法擊發，認不具殺傷
          力。」此有內政部警政署刑事警察局中華民國八十九年四月二十七日刑鑑
          字第五０八０五號鑑驗通知書一紙在卷可證，被告雖於偵查及本院調查時
          改稱：是陳秋冬自己去埋的，然證人即彰化縣二林分局警員楊勝賢於本院
          審理時證述稱：「當天他帶我們去榕樹下取槍械：他當天帶我們到那裡就
          指著那棵榕樹，我們就很順利找出來：：」可知被告對藏槍、彈之地點相
          當清楚，足佐被告於警訊稱係其與陳秋冬一同去埋，應為實在，既被告明
          知為槍砲，而與陳秋冬一同拿取，一同埋藏，其應有持有之事實，至於被
          告將槍、彈藏放之後，本院參酌被告對於藏槍之地點相當清楚，且被告亦
          於本院審理時自白稱：「（問：榕樹下的那些槍當時陳秋冬是否說你可以
          自由去拿？）他是沒有這樣明說，但是我們兩人情同手足，我們大部分的
          東西都可以共用。」足證被告主觀上亦自認對該槍、彈具有使用之權限，
          而為此批槍彈具有管領力，亦堪認定。
    （四）關於犯罪事實五，即被告持有附表十二編號６之槍砲之事實，業據被告於
          警訊時自白稱：「我帶同警方至嘉義縣番路鄉仁義潭附近大華公路旁廢墟
          空屋內之牆角石縫下取出我所藏匿之制式90手槍 (槍枝編號2455NW52656)
          一把，貝瑞塔手槍（槍枝編號BER345557Z）一把制式子彈三顆我是於八十
          九年二月初將槍枝藏匿於該處，因我時常在仁義潭附近活動這些槍枝是朋
          友寄放在我這裡，我因害怕警方查緝，所以將槍彈藏匿至空屋石縫下該些
          槍彈是綽號「矮子冬」之男子於約四年前寄放予我這裡因他以前有犯其他
          刑案為警方查緝中，便將該些槍彈寄放在我這裡他叫陳秋冬」於偵查中另
          稱：「是我朋友陳秋冬寄放在我那裡，我們一起開ＫＴＶ時他拿給我寄放
          的，大概在八十五年間放的：：（是你們一起去買的那一批？）不是，是
          他另外自己的，是在我們共同開設ＫＴＶ交給我：：」，又「一、送鑑九
          二手槍壹枝（槍枝管制編號0000000000），認係比利時ＦＮ廠
          製  ＨＩＧＨ  ＰＯＷＥＲ  ＭＡＲＫ２型９ｍｍ半自動制式手槍，槍號
          為”２４５ＮＷ５２５６”，槍管內具有陸條右旋來復線，機械性能良好
          ，認具殺傷力。二、送鑑貝瑞塔手槍壹枝（槍枝管制編號0000000
          000），認係美國ＢＥＲＥＴＴＡ廠製ＭＯＤ．９２ＦＳ口徑９ｍｍ半
          自動制式手槍，槍號為”ＢＥＲ３４５５５７Ｚ”槍管內具有陸條右旋來
          復線，機械性能良好，認具殺傷力。三、送鑑子彈參顆（試射貳顆），認
          均係制式口徑９ｍｍ半自動手槍子彈，彈底標記：壹顆為”ＷＩＮ  ９ｍ
          ｍ  ＬＵＧＥＲ”壹顆為”ＡＣＰ  ９ｍｍ  ９６”壹顆為”Ｒ－Ｐ  ９
          ｍｍ  ＬＵＴＨＥＲ”認均具殺傷力。」此亦有內政部警政署刑事警察局
          中華民國八十九年七月十日刑鑑第八四九九九號鑑驗通知書一紙在卷可參
          ，其雖於本院調查時改稱此部分槍乃係由彰化縣二林鎮榕樹下取出（即由
          犯罪事實四埋藏處），然其於本院調查時先改稱：「（問：犯罪事實三呢
          ？）這槍不是我的, 是陳秋冬的, 他原來藏的地方跟第四點一樣後來我在
          跑路時曾經有拿二支帶在身上。」然其亦稱：「（問：水上和番路那兩支
          何時給你？）那兩隻是陳秋冬過世後我由彰化二林榕樹下陳秋冬那推槍中
          拿出來。（問：犯罪事實四、五所示之槍有無拿到﹖）沒有, 我拿過的只
          有犯罪事實二及仁義潭跟水上鄉ＫＴＶ一支，中埔鄉的廟有一支, 水上及
          中埔的也都是犯罪事實四拿出來的, 其餘我都沒有碰過：：」先稱自二林
          榕樹下取出二枝，其後又改稱有四枝，前後供述不同，足認其於本院調查
          中所稱，顯係卸責之詞，不足採信。
二、竊盜與偽造文書部分：
    訊據被告己○○對於請綽號為「阿文」之成年男子變造身分證、利用不知情之林
    春華代為身辦駕照等情不諱，惟矢口否認有何竊取身分證之犯行，辯稱：我是在
    他們家撿的云云。經查：
    （一）被告偽造文書之犯行，除據被告於警、偵、訊自白外，核與被害人戊○○
          於警訊指述稱：「曾於八十七年在家中遺失沒有報案，但有立即向戶政事
          務所申請（問：你是否有自小客車的駕照，是否曾遺失？）有，沒有遺失
          ，但於八十九年四月十九日因駕照逾期被國道公路警察局第四隊開單告發
          ，被代保管：：」；證人林春華於警訊中證稱：「（問：於八十八年元月
          二十一日你是否有替戊○○代替自小客車駕照？）有，當時戊○○有拿他
          的身分證及印章給我，稱他的駕照遺失，要我替他代辦，我就拿他的身分
          證和印章向麻豆監理所辦理並領取戊○○新的駕照一枚，大約過了三四天
          後，他才向我拿取（問：你是否了解戊○○的身分證是偽造的？）我不知
          道因他是我以前上班餐廳的常客，純粹朋友幫忙：：（問：你是否了解陳
          百川的真實姓名為己○○是通緝在案的嫌犯？）我不知道，他都是自稱為
          阿川（問：經警方出示公路局麻豆監理站的汽（機）車異動登記書，是否
          為你前往辦理填寫的？）代辦人部份是我填寫無訛，且當時戊○○稱他路
          不熟，要我代辦：：」相符，且有變造之身分證及貼有己○○照片之駕照
          各一只扣案可參及公路局麻豆監理站的汽（機）車異動登記書在卷可查，
          足佐被告前開自白與事實相符，堪以採信。
    （二）又被告於偵查中自白稱：「八十七年底時我去彰化朋友住處及彰化大城鄉
          朋友陳百良住處發現他大哥戊○○的身分證放在桌子，我就把它偷去：：
          」既被告戊○○之身分證係於陳百良家中桌上，被告亦知其為何人所有，
          未得戊○○同意即為供己用而取走，即係竊盜，是被告所辯，顯係卸責之
          詞，不足採信。
參、關於恐嚇取財部分：
一、訊據被告己○○坦承向陳義順恐嚇取財而至陳義順家開槍，並找丙○○、丁○○
    要錢並開槍，惟就丙○○與丁○○部分矢口否認有何不法所有之意圖，辯稱：丁○○之前欠我錢，我是要向丙○○借錢云云。經查：
    （一）被害人庚○○於警訊時指述稱：於八十九年元月十九日凌晨一時四十分許
          住宅鐵捲門被不詳人士開八槍：：沒有人受傷，純粹是歹徒開槍示威於八
          十九年元月十二日下午七時許有接到一通自稱是雲林縣台西鄉綽號「憨面
          」打的電話內容是因他涉及北部擄人勒贖的案件，現在逃亡，需要費用，
          要我資助他，但沒有言明多少金額，就掛斷電話，我聽後有請朋友幫我打
          聽綽號「憨面」是誰，並向朋友稱，如果是做人情，願意資助他新臺幣二
          十萬元，但於八十九年元月十四日下午二、三時，綽號「憨面」又打電話
          來，稱新臺幣二十萬元太少，是在騙小孩嗎，不能接受，就掛斷電話，而
          於八十九年元月十九日凌晨一時四十分許被開槍示威。他是打我行動電話
          0000000000號，而於八十九年元月十四日他打電話來時，我手
          機有浮現（０５）0000000的電話我沒有見過「憨面」本人，不能
          確定「憨面」是否為己○○，且此件開槍事件，沒有人目睹是何人所為：
          ：於八十八年十月間中埔鄉民邱仁程有向我提起有人將對我不利，要我注
          意自己的行動，另於八十八年十二月中旬許有陳光輝的妹妹陳麗珍打電話
          問我，言明綽號「憨面」的己○○將要對我不利，要我如果外出，千萬不
          要落單，要找人作伴。於八十九年元月十二日及八十九年元月十四日綽號
          「憨面」的己○○有打電話給我要我資助他，我得知己○○跟彰化縣二林
          鎮民陳光輝他們二人以前交情很好，就透過陳光輝要找己○○願意資助他
          新臺幣二、三十萬，而於八十九年元月十九日就被己○○開槍示威因於八
          十九年元月十九日凌晨一時四十分許被開槍示威後，我有打陳光輝之行動
          電話0000000000告訴他。我住宅被人開槍，問他是否有向陳南
          銘提起，陳光輝接到電話後稱馬上過來，不約過一時二十分後，陳光輝就
          來我住宅了解情形，並向我言明，他有向己○○求證過，證實開槍確實是
          己○○所為（問：你透過陳光輝向己○○求情後願意資助他新臺幣二、三
          十萬元後，己○○有何反應？）己○○於八十九年元月十四日下午有打電
          話給我稱新臺幣二、三十萬元太少，是在騙小孩我和己○○根本不認識也
          沒有仇恨糾紛，有可能是我何陳光輝及陳麗珍較熟，他們告訴己○○的也
          不一定經我透過陳光輝找他來己○○是要多少錢，陳光輝稱己○○是要向
          我要新臺幣三佰萬元。」有照片十張在卷可佐，又於現場所採集之彈殼經
          比對之結果，其中七顆確為己○○所持有之奧地利ＧＬＯＣＫ  １９型制
          式半自動手槍（槍號ＣＨＲ  ６２５，獲案槍枝管制編號0000000
          000）所擊發，已如前述，足佐被告前開自白與事實相符，堪以採信。
    （二）被告於警訊中自白稱：「我記得第一件是八十八年一月十七日下午吃飯時
          間約十八時三十分左右，在彰化縣芳苑鄉○○路○○段一八五號、芳苑公
          所對面，我因正在跑路，準備向丙○○拿點跑路費，當時我要丙○○上車
          談，但丙○○不肯且又跑回屋內，邊跑邊大稱喊叫，屋內有人持棍棒跑出
          來，我見它們人多就從腰際拿出手槍，對空鳴槍，共開了三槍，就上車走
          了」被害人丙○○於警訊時指陳：「我有遭人開槍恐嚇，但不知是何因：
          ：當時有一名男子駕駛一部白色ＢＭＷ自小客車來找，也未說明何事，就
          要我上他的車，我覺得情況不對，就返身往屋內跑，邊跑邊大叫我兒子的
          名字，我兒子聞聲持棍棒衝出，那名男子就拿出壹把手槍對空開了參槍，
          我們聽見槍聲就不敢靠近，那人就走了：：」相符，其於偵查及本院調查
          中雖辯稱要向丙○○借錢，然己○○與丙○○並不認識，為其於偵查中所
          自承，且其涉及多起重大案件為警通緝而欠缺生活費，如何有能力得償還
          丙○○，再參酌被告攜帶手槍且要丙○○上車，其乃要以此恐嚇被告以獲
          得金錢之意，昭然若揭，是被告所辯，顯係卸責之詞，不足採信。
    （三）被害人丁○○於警訊中指述稱：「於八十八年四月七日下午四至五時許，
          在芳苑鄉○○村○○街『阿清』檳榔攤前與鄉親好友聊天，己○○騎一部
          機車到檳榔攤前問是否有看到丁○○，我發現立即主動從室內走出問陳南
          銘找我何事：：己○○當場顯示隨身有帶槍支並當場掏槍對空鳴槍二發示
          威後，就騎機車離開現場：：己○○於八十八年二月十日左右親自打電話
          （行動電話0000000000）給我說他在跑路沒有費用欲索取幾拾
          萬元，我說我也不好過，然後八十八年二月二十日或二十一日左右，有一
          些不認識的少年打我的電話，表明受己○○委託，要我把錢準備好，我一
          再向他們說現在經濟不好，之後就示威開槍：：」核與被告自白稱其有至
          阿清檳榔處開槍相符，其一再辯稱其投資他人賭場所得之紅利部分，由洪
          鴻民收取，而丁○○並無轉交，然其並無法明確指述係何人開賭場，為何
          該人會將被告應得之紅利交與丁○○，且無法提供確實之線索足以調查此
          筆債務關係，是其所辯，顯係卸責之詞，不足採信。
四、恐嚇部分：
    訊據被告己○○對於受友人「老唐」之託，駕駛車號該ＴＮ－５８１７號自小貨
車而向乙○○之座車開槍一事坦承不諱，核與被害人乙○○於警訊時指陳稱：「民國
八十八年十二月二十五日清晨四時許在我住宅前槍擊我的汽車，我不知道是何人持槍
射擊的我當時在睡覺，汽車有二部遭子彈射擊，一部Ｊ６－七五三九自小客車車頂被
射擊二發，另一部ＳＤ－二二三九號自小客車右側（駕駛座旁）兩扇門各有二發，現
場遺留二個彈殼，另在一部失竊小貨車上尋獲四個彈殼因當前來開槍者，離開時有人
看見是一部自小貨車，而且我的二部自小客車也被射擊六槍，因此不判斷該嫌犯一定
先偷取該小貨車後，前來我住宅前開槍，彈殼四個遺留在車上有膽電話到我家，表示
他是「老唐」，並告訴我說，聽說你生活、經濟不錯，而我是老堂，你是否認識，我
告訴他我認識，有這樣最好，即掛斷電話，這是案發前約一個月的事。案發後約四、
五天，對方有再打電話來，說上次跟你講的事，你考慮的如何，我回答他說，生活很
困苦，前些日子還被人開槍，心情很煩，你不要煩我，就把對方電話掛斷（對方）沒
有說出要多少錢，或開槍的事，我根本不認識老唐這號人物」證人ＴＮ－５８１７自
小客貨車車主甲○○於警訊時證述稱：「（自小客貨車ＴＮ－５８１７是否你所有，
有無失竊，有無報案？）是我所有沒錯。該自小貨ＴＮ－５８１７於八十八年十二月
二十五日凌晨六時三十分許發現失竊。於同（２５）日十時十五分許有向臺西分局崙
豐派出所報案，因資料未齊全，故有先備案在卷ＴＮ－５８１７於八十八年十二月二
十六日十五時許在雲１５８甲線旁產業道路發現，於同時亦有向崙豐派出所告知，後
將自小貨車ＴＮ－５８１７我自行駕駛至派出所，讓警方查看發現車子後在車子之後
車斗內發現有四顆類似子彈殼的彈殼，但是是不是我不敢確定。那四顆類似彈殼的東
西不是我的發現車子時，該車是放在民眾李萬首農地旁產業道路，故李萬首也有在場
，李萬首說當日（２５）早上七時就發現車子已停放該處平時均是我在使用。平時該
車沒有上鎖。車主我本人，中華藍色１１００ｃｃ引擎號碼４Ｇ８２Ｘ０７３８１６
且於槍擊案發現場及ＴＮ－５８１７自小貨車上所採集之彈殼及彈頭，確與被告己○○所持有之義大利ＴＡＮＦＯＧＬＩＯ廠ＴＺ７５型制式半自動手槍（槍號Ｈ３１０
７７，獲案槍枝管制編號0000000000）試射之彈頭、殼，紋痕相吻合，已
如前述，足佐被告前開自白非虛，堪以採信。
五、按未經許可持有手槍、子彈，其持有之繼續，為行為之繼續，亦即一經持有手槍
    、子彈，罪已成立，但其完結須繼續至持有行為終了時為止，不問該持有之手槍
    、子彈有無持以使用。此與司法院院解字第三六三二號解釋所稱寄藏贓物罪於寄
    藏行為完畢時其犯罪即已完成，其後之占有該贓物乃犯罪之狀態繼續，而非行為
    繼續，迥不相同。本件被告最初持有手槍、子彈之時間為八十五年間，雖係在槍
    砲彈藥刀械管制條例於八十六年十一月二十四日修正公布施行前，然其持有行為
    繼續至八十九年四至六月間始被查獲，其持有行為之終了既在該條例修正公布施
    行之後，自無行為後法律變更可言。再查槍砲彈藥刀械管制條例業已修正，並經
    總統於八十九年七月五日公布，同年月七日生效，其與本案有關之第十一條，係
    將修正前第一項「未經許可，製造、販賣或運輸第四條、第一款所稱其他可發射
    金屬或子彈，具有殺傷力之各式槍砲者，處．．．」，修正為「．．．第四條第
    一項第一款．．．」，即在條、款之間，增列「第一項」三字，其他文字，均未
    修正。本案被告所犯罪名、刑度，並未變更，無利害之差別，依刑法第二條第一
    項前段規定，自應適用裁判時新法，合先敘明。
六、核被告所為，
    （一）其於八十五年間因與陳秋冬開設ＫＴＶ而持有如附表一所示之手槍，犯槍
          砲彈藥刀械管制條例第七條第四款未經許可持有手槍罪，其持有如附表二
          、三所示制式子彈，係犯槍砲彈藥刀械管制條例第十二條第四項持有子彈
          罪。又此部分之槍、彈，係陳秋冬購如後置於ＫＴＶ內與己○○共同使用
          ，可見被告與陳秋冬間，有意思之聯絡，持有行為之分擔，皆為共同正犯
          。被告以一持有行為，觸犯上開槍砲彈藥刀械管制條例第七條第四項及第
          十二條第四項罪，為想像競合犯，應從一重之未經許可持有手槍罪處斷。
    （二）其於八十五年間，因陳秋冬與鄭明郝發生衝突而陳秋冬遂持如附表四、五
          之衝鋒槍、手槍、制式子彈展示與己○○，其後與己○○共同持有，其中
          持有衝鋒槍及手槍之行為係犯槍砲彈藥刀械管制條例第七條第四款未經許
          可持有衝鋒槍及手槍罪，被告持有制式子彈所為，係犯槍砲彈藥刀械管制
          條例第十二條第四項持有子彈罪。被告將陳秋冬載往藏放槍彈，並得陳秋
          冬授權，隨時可自行取用，可見被告與陳秋冬間，有意思之聯絡，持有行
          為之分擔，皆為共同正犯。被告以一持有行為，觸犯上開槍砲彈藥刀械管
          制條例第七條第四項及第十二條第四項罪，為想像競合犯，應從一重之未
          經許可持有衝鋒槍罪處斷。
    （三）再於八十五年間，因二人所經營之「心園ＫＴＶ」，有人尋釁，陳秋冬遂
          將己○○帶往彰化縣二林鄉○○路附近之榕樹下取如附表六、七、八所示
          之槍、彈，而後二人共同持有，核被告己○○持有手槍所為係犯槍砲彈藥
          刀械管制條例第七條第四款未經許可持有衝鋒槍罪，其持有改造ＰＰＫ手
      槍及改造四五手槍係犯槍砲彈藥刀械管制條例第十一條第四項未經許可持
          有其他可發射子彈槍砲罪，被告持有子彈所為，係犯槍砲彈藥刀械管制條
          例第十二條第四項持有子彈罪。被告經陳秋冬帶領前往上開榕樹下，共同
          將槍、彈挖出帶往之「心園ＫＴＶ」後一同埋藏，依被告與陳秋冬之交情
          ，被告得自行取用，可見被告與陳秋冬間，有意思之聯絡，持有行為之分
          擔，皆為共同正犯。被告以一持有行為，觸犯上開槍砲彈藥刀械管制條例
          第七條第四項、第十一條第四項及第十二條第四項罪，為想像競合犯，應
          從一重之未經許可持有手槍罪處斷。
    （四）又被告於八十五年間，受陳秋冬之委託代為保管如附表九所示之手槍，犯
          槍砲彈藥刀械管制條例第七條第四款未經許可寄藏手槍罪，其寄藏如附表
          十及十之一所示制式子彈，係犯槍砲彈藥刀械管制條例第十二條第四項寄
          藏子彈罪。被告以一持有行為，觸犯上開槍砲彈藥刀械管制條例第七條第
          四項及第十二條第四項罪，為想像競合犯，應從一重之未經許可持有手槍
          罪處斷。
    （五）被告行使變造之戊○○身分證，係犯刑法二百十六條、第二百十二條之行
          使變造特種文書罪；行使偽造之汽機車駕駛人審驗暨各項異動登記書第二
          百十六條、第二百十條之行使偽造私文書罪。被告委請年籍不詳之成年男
          子「阿文」代為更換身分證之照片，二人有犯意聯絡，行為分擔，皆為共
          同正犯。被告利用不知情不詳姓名之刻印人員偽造「戊○○」之印章，利
          用不知情之林春華代為填寫汽機車駕駛人審驗暨各項異動登記書及蓋用陳
          百川之印文而後將變造之身分證與汽機車駕駛人審驗暨各項異動登記書交
          與承辦之公務員係間接正犯，然被告偽刻印章後蓋用在前開汽機車駕駛人
          審驗暨各項異動登記書偽造「戊○○」之署押，則被告偽造印章之行為為
          偽造私文書之階段行為，偽造印文、署押之行為為偽造私文書之部分行為
          ，均不另論罪，又其偽造私文書後並持之行使，其偽造私文書之低度行為
          ，為行使之高度行為所吸收，應論以行使偽造私文書罪。被告明知其並非
          戊○○且戊○○之駕照並未遺失，竟向公路局嘉義區監理所麻豆監理站申
          請補發，使承辦之公務員將上開不實之事項登載於職務上所掌之駕照上，
          並核發予被告，係犯刑法第二百十四條使公務員登載不實罪。又上開二罪
          間有方法結果之牽連關係，應從一重行使偽造私文書處斷。被告變造陳百
          川之國民身分證後持之行使，則變造之行為為行使之行為所吸收，應僅論
          以行使變造特種文書罪。又被告竊取身分證、變造身分證，自始即在圖日
          後遇事可冒名使用，以規避刑事追訴，是其所犯上開竊盜罪、行使偽造私
          文書罪、行使偽造身分證罪間，有方法結果之牽連關係，應從較重之行使
          偽造私文書罪處斷。
    （六）被告意圖為自己不法之所有，持槍恐嚇庚○○等人，為向渠等索討費用，
          惟均未得款，係犯刑法第三百四十六條第三項之恐嚇取財未遂罪。被告前
          開行為，時間緊接、所犯為構成要件相同之罪，顯係基於概括犯意，為連
          續犯，應依刑法第五十六條加重其刑。又其並未取得財物，另應依刑法第
          二十六條減輕其刑。
    （七）被告受吳清唐之託處理吳清唐與乙○○間之「不愉快」而向乙○○所有之
          車輛開槍，係犯刑法第三百零五條之恐嚇危安罪，被告與吳清唐間有犯意
          聯絡、行為分擔均為共同正犯。
    （八）被告所犯前開持有槍彈各罪，分為經營心園ＫＴＶ預防他人茲事、應陳秋
          冬請求而載其前往藏放槍彈、因心園ＫＴＶ有人滋事而前往取槍及為陳秋
          冬保管槍彈，除經營心園ＫＴＶ預防他人茲事而持有槍彈外，或因陳秋冬
          之請求，或因偶發事故而持有各該槍彈，足見被告本非基於概括之犯意為
          之，是各該持有或寄藏槍彈之行為，與行使偽造私文書、恐嚇取財、恐嚇
          罪各間，犯意各別、行為互殊，應分論併罰之。
    （九）再查，被告於八十三年間，曾因偽造文書罪，經臺灣彰化地方法院判處有
          期徒刑三月，八十四年八月二十二日易科罰金執行完畢，此有臺灣嘉義地
          方法院檢察署刑案資料查註紀錄表及臺灣高等法院被告全國前案紀錄表各
          一紙在卷可佐，五年內再犯有期徒刑以上刑之罪，為累犯，應依刑法第四
          十七條加重其刑。
    （十）按所謂查獲係指依其自白查得槍砲彈藥刀械之前手或後手，且具有具體之
          證明而言（最高法院九十年度臺上字第五九七號判決可資參照），本案被
          告於被查獲後始陳稱該槍彈係已死亡之陳秋冬所交付、託管，是否真實，
          已屬無從查證，自與查獲之要件不符。就被告持有如附表四、五、六、七
          、八所示槍彈之行為，於檢、警尚為知悉前，被告於偵查借訊中即分向彰
          化縣警察局刑事組警員及彰化縣警察局二林分局刑事組警員自首並攜警前
          往尋獲前開槍彈，此一事實，業據證人即彰化縣警察局刑事組組長陳威廷
          及彰化縣警察局二林分局刑事組警員楊勝賢於本院審理時證述明確，就被
          告持有如附表四、五、六、七、八所示槍彈之部分，自應依槍砲彈藥刀械
          管制條例第十八條第一項前段之規定減輕其刑（最高法院八十九年度臺上
          字第六一六九號判決可資參照）。又查，被告明知其仍持有如附表九、十
          之槍彈，竟待臺北市警察局士林分局得到可靠之線報被告仍持有一批槍彈
          而對被告偵訊後，始供出如附表九、十之槍彈，足見被告報繳不實，是就
          此部分並不符合自首之規定，而依槍砲彈藥刀械管制條例第十八條之第三
          項之規定依槍砲彈藥刀械管制條例所定之罪論處。縱上，被告既有多數加
          重減輕之事由，自應依刑法第七十一條第一項先加後減之。
    （十一）再按，槍砲彈藥刀械管制條第十九條第一項規定，對於犯該條例第十一
            條之罪，經判處有期徒刑者，應於刑之執行完畢後赦免後，令入勞動場
            所工作，其期間為三年，此項規定不問對行為人有無預防矯治其社會危
            險性之必要，一律宣付強制工作三年之部分，因不合憲法第二十三條所
            定之比例原則，業經大法官會議以釋字第四七一號解釋宣告違憲而無效
            。因之，於個案中是否須宣告強制工作，自應基於比例原則，詳為審酌
            細查行為人經由其犯行所彰顯之惡性、將來對社會危害可能性及社會防
            衛之必要性等各項因素為斷。查被告並非僅單純持有扣案之槍、彈，除
            隨身攜行備用，擁槍自重，四處橫行，更利用持有及寄藏之手槍及子彈
            進而從事其他具有積極侵害不特定人生命、身體、自由、財產法益等危
            及社會治安之行為，是其犯行對社會之侵害及危害難謂之不大，惡性深
            重，再者，被告於警訊、偵查及本院審理時，雖坦承大部分之犯行，然
            前後供多有不同，據而足徵被告並無徹改前愆，規過遷善之悛悔實據，
            難認其無再犯同罪之虞，即不具備將來危害社會之可能性，綜此，衡諸
            比例原則，本件倘僅對被告施予刑罰處遇不足收懲治之效，應有再基於
            社會防衛之立場予以宣告強制工作之必要，附此敘明。
    （十二）又扣案雖有如附表十二所示之物，但因鑑定試射，經試射之子彈僅剩彈
            殼未具殺傷力，非違禁物，自不應宣告沒收。爰審酌被告品行、素行、
            擁有之槍彈數量、對被害人社會所產生之危害、平日即擁槍自重，橫行
            鄉里，恣意持槍恐嚇他人之犯罪手段，惟辜念其犯後坦承大部分之犯行
            並帶警找出其他槍彈之等良好犯後態度等一切情狀，量處如主文所示之
            刑，並諭知罰金易服勞役之折算標準，併依刑法第五十一條定其應執行
            之刑，以示懲儆。再按，強制工作與刑罰之執行不同，本院雖認被告有
            強制工作之必要，惟強制工作宣告之目的乃為預防矯治被告之反社會性
            格，已如前述，執行其一即為已足，附此敘明。扣案如附表一、二、四
            、五、六、七、九、十，均係違禁物，應宣告沒收。另附於戊○○身分
            證上之照片一只，係被告所有供犯罪所用之物、駕照一只係被告所有犯
            罪所得之物應分別依刑法第三十八條第一項第二、三款沒收之；汽（機
            ）車駕駛人審驗暨各項異動登記書上偽造之戊○○印文一枚，應依刑法
            第二百十九條沒收之。至印章一枚，業已滅失，業據被告供陳在卷，爰
            不宣告沒收。
七、公訴意旨另以：被告己○○於八十五年間，出資新臺幣三十五萬元，與好友陳秋
    冬於彰化縣二林鎮○○路合夥開設「心園ＫＴＶ」酒店，為防止他人至店內滋事
    ，二人竟共同出資，購買制式手榴彈一枚，交由己○○保管，因認被告涉有違反
    槍砲彈藥刀械管制條例第七條第四項之未經許可持有炸彈罪；又被告受吳清唐之
    指示後，乃於八十八年十二月二十五日凌晨三時許，先於雲林縣台西鄉○○村○○路九九前，竊取甲○○所有車號為ＴＮ－五八一七號自小貨車，因認被告涉有
    刑法第三百二十條之竊盜罪。按不能證明被告犯罪或其行為不罰者，應諭知無罪
    之判決，刑事訴訟法第三百零一條第一項定有明文。訊據被告坦承持有前開炸彈
    ，惟堅詞否認有何竊盜之犯行，辯稱：我並沒有要據為己有之意，我有把車停在
    附近。經查：
    （一）前開扣得之「ＭＫ１Ａ１訓練手榴彈」：「其全彈外型係模擬ＭＫ２式殺
          傷手榴彈，內裝盾性鑄鐵，不具有爆炸力，僅供訓練使用」此有陸軍總司
          令部（九十）設備字第０一九六六號函一紙在卷可佐。
    （二）被害人甲○○於警訊時稱：「該自小貨ＴＮ－五八一七於八十八年十二月
          二十五日凌晨六時三十分許發現失竊：：ＴＮ－五八一七於八十八年十二
          月二十六日十五時許在雲一五八甲線旁產業道路發現：：發現車子時，該
          車是放在民眾李萬首農地旁產業道路，故李萬首也有在場，李萬首說當日
          （２５）早上七時就發現車子已停放該處：：平時均是我在使用。平時該
          車沒有上鎖。」既被告於八十八年十二月二十五日凌晨三時許即偷取前開
          車輛，而於同日七時以前即置於產業道路旁，且竊取地與後來車輛之停放
          地相距不遠，此有鄉長宅遭槍擊現場位置圖一紙附於臺灣雲林地方法院八
          十九年度他字第九七號卷可參，足見被告僅係為掩飾身分以利其開槍，並
          無不法所有之意圖，被告所辯應屬實在。
    （三）此外查無其他積極證據足資證明被告確有如公訴人所指之犯行，惟此二部
          分犯行，公訴人分別認與前開為開設ＫＴＶ而持有槍彈及恐嚇部分之犯行
          有想像競合犯及牽連犯等一罪之關係，自不另為無罪之諭知。
據上論斷，應依刑事訴訟法第二百九十九第一項前段，槍砲彈藥刀械管制條例第七條
第四項、第十一條第四項、第十二條第四項、第十九條第一項、第十八條第一項前段
，刑法第十一條前段、第五十五條、第三十八條第一項第一、二、三款、第四十二條
第三項，第二百十六條、第二百十條、第二百十二條、第二百十四條、第二百十九條
、第三百二十條第一項、第三百四十六條第三項、第一項、第三百零五條、第四十七
條、第五十六條、第二十八條、第二十六條前段、第五十一條第五、七款，罰金罰鍰
提高標準條例第一條前段、第二條，現行法規所定貨幣單位折算新臺幣條例第二條，
判決如主文。
本案經檢察官陳美君到庭執行職務
中      華      民      國     九十     年     三     月     二十三     日
                               臺灣嘉義地方法院刑事第三庭
                                    法  官  康  存  真
右正本證明與原本無異。
如不服本判決，應於判決送達後十日內向本院提出上訴狀( 應附繕本 )。
中      華      民      國     九十     年     三     月     二十三     日
                                    書記官  胡  祥  生


司法院資訊處製作；財團法人民間司法改革基金會備份。
